【裁判字號】    92,家抗,242
【裁判日期】    920821
【裁判案由】    收養認可
【裁判全文】
臺灣高等法院民事裁定  九十二年度家抗字第二四二號
      抗  告  人    甲○○
      代  理  人    姜志俊律師
      抗  告  人    乙○○
      法定代理人    錢鳳明
      代  理  人    翁桂蓮
右抗告人間因聲請收養認可事件，對中華民國九十二年六月二十五日臺灣桃園地方法
院九十一年度養聲字第三一三號裁定提起抗告，本院裁定如左：
      主      文
抗告駁回。
抗告程序費用由抗告人負擔。
      理      由
一抗告人於原法院聲請意旨略以：收養人甲○○於民國（下同）九十一年八月七日與
  乙○○（九十年二月十日出生）由其法定代理人錢鳳明代為及代受意思表示，訂立
  收養契約書，欲收養乙○○為養女，聲請准予認可，並提出所得資料清單二份、歸
  戶財產查詢清單三份、
  份、所得申報資料書一份、存款餘額證明書一份、工作證明書一份、體格檢查表一
  份、收養登記證影本一份、公證書三份、委託書影本一份、財團法人海峽交流基金
  會證明書四份等為證。
二原法院駁回抗告人之聲請，係以：本件被收養人乙○○係經棄於大陸地區廣東省東
  莞市東城區主山大井頭銀星戲院而經敬老院收容之棄嬰，有抗告人所提出之大陸地
  區廣東省東莞市公證處出具之公證書在卷足按，為我國臺灣省棄嬰處理要點所指之
  棄嬰，我國人民如欲收養棄嬰為養子女，自應依該要點之規定為處理；而本件抗告
  人未據提出其已依上揭要點規定程序處理該棄嬰之證據，其聲請與我國相關法令規
  定不符，應不予認可。
三按提起抗告應於裁定送達後十日之不變期間內為之；又提起抗告如逾抗告期間者，
  其抗告為不合法，抗告不合法者，抗告法院應為駁回之裁定，民事訴訟法第四百八
  十七條第一項前段、第四百九十二條第一項分別定有明文。查本件原裁定於九十二
  年七月一日合法送達於抗告人乙○○之代理人，有卷附送達證書可稽。抗告期間自
  七月二十九日提起抗告，已逾抗告期間，則抗告人乙○○之抗告顯非合法，應予駁
  回。
四次按抗告人甲○○抗告意旨略以：抗告人除於聲請時提出前開文件資料外，桃園家
  庭扶助中心經原法院囑託所提出之兒童收養事件家庭訪視報告書評估建議指出：「
  一收養人翁女．．．在大陸已經試養並依法完成收養程序，與案主有共同生活約一
  年半的事實。二翁女工作收入穩定、健康情況良好、無不正當之收養動機，雖為單
  親收養，不過養育計劃完整，就棄嬰身分的案主其未來之成長環境而言，由翁女收
  養應較能獲得更合適的照顧，故建請法官同意本案之收養聲請」，有該中心九十一
  年十月十六日九十一桃家扶字第九四七號函及附件在卷可稽。次按「收養有左列情
  形之一者，法院應不予認可：一收養有無效或得撤銷之原因者。二有事實足認收養
  於養子女不利者。三成年人被收養時，依其情形，足認收養於其本生父母不利者。
  」民法第一千零七十九條第五項規定甚明。本件並無收養有無效或得撤銷之原因，
  亦無事實足認收養於乙○○有不利之情形，惟法院遽以過時且不存在的「臺灣省棄
  嬰處理要點」之行政命令，並眛於抗告人業已試養乙○○達一年半的事實，竟為駁
  回抗告人之聲請，實有違誤云云。
五查本件聲請收養認可事件雖經抗告人提出各項足資證明其適於收養子女之資料，且
  桃園家庭扶助中心九十一年十月十六日九十一桃家扶字第九四七號函之訪視報告亦
  指抗告人適宜收養乙○○，惟因被收養人乙○○現仍居住大陸，故該訪視報告書之
  內容均為抗告人之片面表示，社工人員實際上未能瞭解兩者間之互動情形，況抗告
  人未來計劃仍繼續居住於廣東省，訪視報告亦未能觀察其居住環境，於此已嫌疏略
  ，且訪視報告書對於法院而言，雖為重要之參考資料，但非法院決定認可與否之唯
  一標準，其所為之評估建議亦不能拘束法院。又本件被收養人雖住於大陸地區，本
  無法於臺灣地區內為家庭訪視，然非不得提出當地之訪視調查並經認證，以利我國
  法院明瞭其情況供參考，併此明。
六次查臺灣省棄嬰處理要點仍為現行有效之行政命令，抗告意旨空言其已不存在云云
  ，即難謂合。又依上開要點第九條明定，社政單位對於申請收養人之家庭狀況及生
  活情形，應予調查，經審慎評估認為適合收養時，得予六個月以內之試養。本件抗
  告人雖謂已有試養乙○○達一年半的事實，惟未舉證以實其說；前揭桃園家庭扶助
  中心之訪視報告雖亦提及此點，但如前述，該項事實亦為抗告人片面告知社工人員
  所為之記載，不能認為具有參考價值。
七綜上所述，抗告人甲○○為本件收養認可之聲請，因未能符合我國關於棄嬰收養之
  相關法令，不應准許。原法院為駁回抗告人聲請之裁定，於法均無不合，抗告意旨
  求予廢棄改判，為無理由，應予駁回。至於抗告人乙○○之抗告逾期，為不合法，
  爰併裁定如主文。
中      華      民      國    九十二    年      八    月      二十一    日
                              民事第一庭
                                  審判長法  官  尤  豐  彥
                                        法  官  楊  豐  卿
                                        法  官  湯  美  玉
右正本係照原本作成。
乙○○如不服本裁定，應於收受送達後十日內向本院提出抗告狀，並應繳納抗告費新
台幣四十五元正。
甲○○不得再抗告。
中      華      民      國    九十二    年      八      月     二十一   日
                                        書記官  王  敬  端


司法院資訊處製作；財團法人民間司法改革基金會備份。
